臺灣板橋地方法院刑事判決　　　　　　 95年度交易字第616號
公　訴　人　臺灣板橋地方法院檢察署檢察官
被　　　告　乙○○
上列被告因過失傷害案件，經檢察官提起公訴（九十五年度偵字
第二四六四一號），於被告為有罪之陳述後，本院合議庭裁定由
受命法官獨任依簡式審判程序審理，茲判決如下：
    主  文
乙○○因過失傷害人，處拘役伍拾日，如易科罰金，以銀圓參佰
元折算壹日。
    事  實
一、乙○○於民國九十五年三月十七日十六時二十分許，駕駛車
    牌號碼為ＣＧＶ─五○五號重型機車，沿臺北縣蘆洲市○○
    ○道南向行駛，於行經環堤大道與永平街交岔路口時，原應
    注意依交通標誌之指示左轉機車應在下一路口迴轉，而不得
    在該交岔路口逕行左轉，且汽車轉彎時應行至交岔路口中心
    處左轉，並不得占用來車道搶先左轉，又轉彎車亦應讓直行
    車先行，駕駛人並應注意車前狀況，隨時採取必要安全措施
    ，而依當時現場天候晴、為日間有自然光線、路面乾燥無缺
    陷、視距良好無障礙物等狀況，並無不能注意之情形。乃乙
    ○○仍疏於注意及此，於駛至該交岔路口且尚未到達中心處
    時即貿然逕自左轉欲往永平方向行駛，適有甲○○騎乘車牌
    號碼為ＮＶ五─二一六號重型機車沿環堤大道北向車道駛來
    ，乍見乙○○所乘機車駛來未及剎停而撞及，致甲○○人車
    倒地，並受有左膝後十字韌帶斷裂、左膝內側半月板破裂及
    多處擦傷之傷害。乙○○肇事後留待現場，於有偵查犯罪權
    限之公務員或機關不知何人犯罪前，向據報到場處理之警員
    承認其為肇事人自首接受調查裁判。
二、案經甲○○訴由臺北縣政府警察局蘆洲分局移送臺灣板橋地
    方法院檢察署檢察官偵查起訴。
    理  由
一、犯罪事實之認定：
  (一)訊之被告乙○○對於上揭時地左轉時與告訴人甲○○所乘機
    車撞擊並致告訴人倒地成傷之事實，俱為自白不諱在卷，核
    與告訴人甲○○於警詢、偵查及本院審理中所為之指訴合致
    ，並有道路交通事故調查報告表、道路交通事故現場圖、現
    場相片及行政院衛生署臺北醫院診斷證明書二紙附卷可稽，
    堪信其自白應與事實相符。
  (二)雖被告尚辯稱該交岔路口並無禁止左轉之禁制標誌，而未禁
    止左轉，且所設指示左轉機車應至下一路口迴轉之指示標誌
    亦為樹葉遮住而看不見，又告訴人車速亦很快並闖紅燈云云
    。惟：
    1.按駕駛人駕駛汽車，應遵守道路交通標誌、標線、號誌之
      指示，道路交通安全規則第九十條定有明文；次按汽車行
      駛至交岔路口左轉彎時，應距交岔路口三○公尺前顯示方
      向燈或手勢，行至交岔路口中心處左轉，並不得占用來車
      道搶先左轉，且轉彎車應讓直行車先行；又汽車行駛時，
      駕駛人應注意車前狀況及兩車併行之間隔，並隨時採取必
      要之安全措施，道路交通安全規則第一百零二條第一項第
      四款、第六款及第九十四條第三項亦分別定有明文，被告
      騎乘機車自應盡上開注意義務。
    2.經查上開交岔路口南向車道於停止線之上方設有書寫「左
      轉機慢車請下一路口迴轉」等文字之指示標誌，此有卷附
      現場相片可為佐據，觀之卷存上開現場相片，該指示標誌
      固有極小部分為一旁之樹葉所遮檔，然尚不妨礙行駛於南
      向車道之駕駛人得見其上指示文字；況被告於本件案發前
      亦曾駕車行經該處，此經被告自承在卷，則其對該路口設
      置之上開指示標誌尤難諉稱不知。再者該指示標誌雖非直
      接誡命禁止左轉之禁制標誌，然已具體指示左轉機慢車應
      至下一路口迴轉，其違反者即有未依法遵守道路交通標誌
      指示之違規，實質上已足生機慢車不得在該路口逕行左轉
      之禁制效果，初不因該標誌並非禁制標誌而有所異。是以
      被告辯稱並未禁止左轉及所設指示左轉機車應至下一路口
      迴轉之指示標誌亦為樹葉遮住而看不見云云，核屬飾卸之
      詞，不足採信。
    3.再者被告與告訴人機車撞擊之地點即為告訴人機車倒地之
      處，此經被告於本院審理時供陳甚明。而觀之卷存現場相
      片（參偵查卷第二十九頁）所示，告訴人機車倒地位置係
      在環堤大道北向車道相對於永平街西向車道前方之處，依
      被告前開供述，堪認該處即為兩車發生撞擊之地點。惟被
      告如依規定於越過路口中心點後始行左轉，兩車相撞之位
      置應在環堤大道北向車道相對於永平街東向車道前方之處
      ，是由本件兩車發生撞擊地點，堪認被告實係未至交岔路
      口中心處即逕行占用來車道搶先左轉，且未讓直行之告訴
      人機車先行，復未注意車前狀況並隨時採取必要之安全措
      施。
    4.另被告雖指稱告訴人車速過速且闖紅燈云云，惟此並無任
      何事證可資佐據，空言指陳尚難遽行採信。而告訴人當時
      係直行車輛，依當時現場天候晴、為日間有自然光線、路
      面乾燥無缺陷、視距良好無障礙物等現場狀況，被告並無
      不能注意之情形此有道路交通事故調查報告表及現場相片
      在卷足據。乃被告於此情形下仍違反指示標誌之指示違規
      左轉，且於未至交岔路口中心處即逕行占用來車道搶先左
      轉，復未讓直行之告訴人機車先行，又未注意車前狀況並
      隨時採取必要之安全措施，致撞及對向車道直行之告訴人
      機車，並使告訴人因而人車倒地成傷，堪認被告就本件車
      禍之發生為有過失，且其過失並與告訴人受傷之結果間有
      相當因果關係，臺灣省臺北縣區車輛行車事故鑑定委員會
      就被告未依道路交通標誌指示左轉行駛過失部分之鑑定結
      果亦同此認定，有該會北縣鑑字第九五一二七三號鑑定意
      見書存卷可佐。
  (三)綜上所述，本件事證已臻明確，被告如事實欄之犯行洵足認
    定，應予依法論科。
三、論罪科刑之法律適用：
  (一)按被告行為後，刑法及其施行法於九十四年一月七日修正，
    並自九十五年七月一日施行，另罰金罰鍰提高標準條例第二
    條之規定配合刑法修正同時刪除。依修正後刑法第二條第一
    項之規定：「行為後法律有變更者，適用行為時之法律。但
    行為後之法律有利於行為人者，適用最有利於行為人之法律
    。」。上開刑法、刑法施行法等相關法律之修正雖非個別刑
    罰處罰規定或構成要件之變更，然已影響行為人刑罰之法律
    效果，應屬刑法第二條第一項所定之法律變更（最高法院八
    十三年度台非字第一九九號判決意旨參照）。是本件自應就
    被告適用修正前後相關規定法律效果綜合比較後，依上開規
    定適用法律，並應依比較後之結果一體適用，不得就新舊法
    個別項目割裂適用（最高法院九十五年第八次刑事庭會議決
    議意旨參照）。茲比較說明如下：
    1.核被告乙○○所為，依其行為時法即刑法及其施行法於九
      十五年七月一日修正施行前之規定，係犯刑法第二百八十
      四條第一項前段之過失傷害罪。又被告於肇事後留待現場
      ，在有偵查犯罪職權之機關尚不知何人為肇事者前，即主
      動向據報到場處理之員警坦承肇事接受偵訊自首，此經被
      告陳明在卷，並有臺北縣政府警察局蘆洲分局道路交通事
      故肇事人自首情形紀錄表乙紙在卷可稽，應依修正前刑法
      第六十二條前段之規定減輕其刑。
    2.而依刑法及其施行法於九十五年七月一日修正施行，及罰
      金罰鍰提高標準條例第二條之規定配合刑法修正同時刪除
      之相關規定，被告所涉刑法第二百八十四條第一項前段之
      論罪條文之構成要件與法定刑本身固無修改；而其中罰金
      刑部分，其最高額原依罰金罰鍰提高標準條例第一條前段
      之規定提高，修正後罰金罰鍰提高標準條例第一條前段停
      止適用，並增訂刑法施行法第一條之一，將上開罰金刑之
      貨幣單位改為新臺幣，並提高為三十倍，以此計算其金額
      與修正前之金額相同，是罰金刑之最高額部分亦無實質變
      動；然罰金刑之最低額因刑法第三十三條第五款之修正，
      由原先經罰金罰鍰提高標準條例提高後之銀圓十元（合新
      臺幣三十元），再提高為新臺幣一千元，自以修正前之規
      定較輕。又自首部分依修正前刑法第六十二條之規定係除
      有特別規定外，必減輕其刑，然修正後則改為得由法院裁
      量決定是否減輕其刑，顯以修法前之規定對行為人為有利
      。再者被告等如處以自由刑，依法得易科罰金，其易科罰
      金之標準依修正前第四十一條第一項前段及修正前罰金罰
      鍰提高標準條例第二條之規定，係以銀圓一百元、二百元
      及三百元（即新臺幣三百元、六百元及九百元）折算乙日
      ，修法後罰金罰鍰提高標準條例第二條刪除，並修正刑法
      第四十一條第一項前段之折算標準為新臺幣一千元、二千
      元及三千元，則修法後得以罰金易科之折算標準既為提高
      ，較之修法前之規定自無有利於行為人之情形。是就上開
      本件所涉各法律適用項目綜合比較結果，修法後之規定並
      無有利於行為人之情形，應依刑法第二條第一項前段之規
      定，適用被告行為時即刑法及其施行法於九十五年七月一
      日修正施行前之規定，其適用內容如前二(一)1.所述。
  (二)爰審酌被告並無犯罪前科，有臺灣高等法院檢察署刑案紀錄
    簡覆表乙件在卷可佐，素行良好，教育程度為國民中學畢業
    ，此經被告陳明在卷，智識程度並無明顯不足之情形，其本
    件過失之情形、造成被害人傷害之程度，而犯罪後雖能坦承
    為肇事之人並自首，惟尚未能與被害人達成民事和解等一切
    情狀，量處如主文所示之刑，並諭知易科罰金之折算標準，
    以資儆懲。
據上論斷，應依刑事訴訟法第二百七十三條之一第一項、第二百
九十九條第一項前段，刑法第二條第一項前段、第二百八十四條
第一項前段，修正前刑法第六十二條前段、第四十一條第一項前
段，罰金罰鍰提高標準條例第一條前段，修正前罰金罰鍰提高標
準條例第二條，判決如主文。
本案經檢察官曾文鐘到庭執行職務。
中　　華　　民　　國　　96　　年　　2 　　月　　27　　日
                  刑事第十一庭  法　官  楊  博  欽
以上正本證明與原本無異
如不服本判決應於送達後10日內向本院提出上訴狀
                                書記官　李  慈  容
中　　華　　民　　國　　96　　年　　2 　　月　　27　　日
附錄本案論罪科刑法條全文：
中華民國刑法第二百八十四條
  因過失傷害人者，處六月以下有期徒刑、拘役或五百元以下罰
  金，致重傷者，處一年以下有期徒刑、拘役或五百元以下罰金
  。
  從事業務之人，因業務上之過失傷害人者，處一年以下有期徒
  刑、拘役或一千元以下罰金，致重傷者，處三年以下有期徒刑
  、拘役或二千元以下罰金。
